【裁判字號】    89,上訴,1662
【裁判日期】    890616
【裁判案由】    毒品危害防制條例
【裁判全文】
臺灣高等法院臺中分院刑事判決         八十九年度上訴字第一六六二號
    上  訴  人
    即  被  告  乙○○
右上訴人因毒品危害防制條例案件，不服臺灣台中地方法院八十九年度訴字第一一八
三號中華民國八十九年六月十六日第一審判決（起訴案號：臺灣台中地方法院檢察署
八十九年度毒偵字第六七一、一九一八號），提起上訴，本院判決如左：
      主  文
上訴駁回。
    事  實
一、乙○○前曾於民國（下同）八十四年間因違反麻醉藥品管理條例案件，經原審法
    院判處有期徒刑四月確定，並於八十五年四月九日執行完畢，猶不知悔改，復因
    施用毒品案件，經原審裁定送勒戒處所觀察、勒戒後，認無繼續施用毒品之傾向
    ，由臺灣臺中地方法院檢察署檢察官於八十七年六月二十三日以八十七年度偵字
    第二三六○四號為不起訴處分確定在案，嗣乙○○又於八十七年八月間起（上開
    案件犯後之五年內）再因施用第一級毒品海洛因及第二級毒品安非他命案件，經
    原審裁定送觀察、勒戒後，認有繼續施用毒品之傾向，由原審裁定令入戒治處所
    施以強制戒治一年，其施用第一級毒品海洛因及第二級毒品安非他命之刑事案件
    ，則由本院分別判處有期徒刑十月、六月，並定應執行刑有期徒刑一年二月確定
    （尚未執行），嗣乙○○於強制戒治期滿三個月後，其成效經評定合格，由原審
    法院裁定停止戒治，所餘戒治期間付保護管束。詎乙○○於保護管束期間，仍不
    知悔改，明知海洛因、安非他命業經列為毒品危害防制條例第二條第二項第一款
    、第二款所稱之第一級、第二級毒品，竟分別基於施用第一級毒品海洛因、第二
    級毒品安非他命之概括犯意，自八十八年十二月十六日起至八十九年一月二十三
    日止，連續在台中縣龍井鄉○○村○○路五十巷二十弄二十號其住處，以將第一
    級毒品海洛因摻入香煙吸食之方式，及將第二級毒品安非他命置放於玻璃管內以
    火燻烤，而後再吸食其霧化氣體之方式，分別施用第一級毒品海洛因及第二級毒
    品安非他命多次，其施用頻率不特定。嗣於八十八年十二月十七日，乙○○至臺
    灣臺中地方法院檢察署觀護人室執行保護管束時經採集尿液，及於八十九年一月
    二十五日下午三時許，在台中縣梧棲鎮○○街四十六巷五十七號前為警查獲而採
    集尿液送驗結果，均呈甲基安非他命及嗎啡陽性反應，始查獲上情。
二、案經臺中縣警察局清水分局報請及臺灣臺中地方法院檢察署檢察官自動檢舉偵查
    起訴。
    理  由
一、訊據上訴人即被告乙○○於法院審理中對於右揭時、地連續施用第一級毒品海洛
    因、第二級毒品安非他命之事實坦承不諱，而被告經警查獲所採之尿液及臺灣臺
    中地方法院檢察署觀護人室所採之尿液，經送驗結果，亦分別呈有嗎啡及甲基安
    非他命陽性反應，此有財團法人生物技術開發中心濫用藥物尿液檢測報告及台中
    縣衛生局檢驗尿水報告書各一份附卷可稽，被告之自白與事實相符。本件事證明
    確，被告右揭施用第一級毒品海洛因及第二級毒品安非他命之犯行洵堪認定。
二、又被告前因施用毒品案件，經原審裁定送勒戒處所觀察、勒戒後，認無繼續施用
    毒品之傾向，由臺灣臺中地方法院檢察署檢察官於八十七年六月二十三日以八十
    七年度偵字第二三六○四號為不起訴處分確定在案，嗣乙○○又於八十七年八月
    間起（上開案件犯後之五年內）再因施用第一級毒品海洛因及第二級毒品安非他
    命案件，經原審法院裁定送觀察、勒戒後，認有繼續施用毒品之傾向，由原審裁
    定令入戒治處所施以強制戒治一年，其施用第一級毒品海洛因及第二級毒品安非
    他命之刑事案件，則由本院分別判處有期徒刑十月、六月，並定應執行刑有期徒
    刑一年二月確定（尚未執行），嗣乙○○於強制戒治期滿三個月後，其成效經評
    定合格，由原審裁定停止戒治，所餘戒治期間付保護管束，有臺灣臺中地方法院
    檢察署刑案資料查註紀錄表、本院八十八年度上訴字第一四二○號刑事判決書在
    卷可參，被告於五年內即於前開停止戒治付保護管束期間再犯本件施用毒品案件
    ，因係於二犯戒治期間未滿即再次施用毒品，其前次戒治程序猶未終結，顯見被
    告尚未經確認已無繼續施用之傾向，自仍得引用前案觀察、勒戒之結果，認被告
    仍有繼續施用毒品之傾向，無庸另行聲請觀察、勒戒之必要，且非三犯，故被告
    之情符合毒品危害防制條例第二十條第三項之規定，不受同條第二項規定之限制
    ，而應逕為有罪判決。
三、查毒品危害防制條例業於八十七年五月二十日經總統公布施行，並於八十七年五
    月二十二日生效，並分將海洛因、安非他命列為該條例第二條第二項第一款、第
    二款所稱之第一級、第二級毒品。核被告施用海洛因及安非他命之行為，係分別
    觸犯毒品危害防制條例第十條第一項之施用第一級毒品罪及同法條第二項之施用
    第二級毒品罪。又被告持有第一級毒品、第二級毒品之低度行為，分別為施用第
    一級毒品、第二級毒品之高度行為所吸收，均不另論罪。被告先後多次施用第一
    級毒品海洛因、第二級毒品安非他命之犯行，時間緊密，犯罪構成要件相同，顯
    係基於概括之犯意反覆為之，為連續犯，均應依刑法第五十六條之規定論以一罪
    ，並加重其刑。至被告所犯上開二罪之間，犯意個別，犯罪構成要件不同，應予
    分論併罰。查被告前曾於八十四年間因違反麻醉藥品管理條例案件，經原審法院
    判處有期徒刑四月確定，並於八十五年四月九日執行完畢，此有上開刑案資料查
    註紀錄表在卷可按，其於五年之內再犯有期徒刑以上之本罪，係屬累犯，應依刑
    法第四十七條之規定遞加重其刑。原審依毒品危害防制條例第十條第一項、第二
    項、第二十條第三項，刑法第十一條前段、第五十六條、第四十七條、第五十一
    條第五款，審酌被告前有違反麻醉藥品管理條例前科，復因施用毒品經送觀察、
    勒戒後，認無繼續施用毒品之傾向而為不起訴處分，有台灣台中地方法院檢察署
    刑案資料查註紀錄表可按，猶不知悔改，惟其犯行係戕害自身健康而未危及他人
    之行為，及犯後態度等一切情狀，分別量處如原審主文所示之刑，並就所犯上開
    二罪合併定其應執行之刑，核無不合。被告上訴意旨略稱：被告前犯毒品危害防
    制條例罪，經本院判刑在案，與本件有連續犯關係云云，惟查前案經本院於八十
    八年十一月十一日，以八十八年度上訴字第一四二○號判決（見毒偵卷第二十五
    頁），本件係於八十八年十二月十六日起所犯，係於前案經本院判決之後，即非
    屬連續犯，被告上訴即無理由，應予駁回。
四、據上論結，應依刑事訴訟法第三百六十八條，判決如主文。
本案經檢察官甲○○到庭執行職務。
中      華      民      國     八十九     年      十      月   二十四   日
                                   臺灣高等法院臺中分院刑事第三庭
                                         審判長法  官  方  艤  駐
                                               法  官  廖  柏  基
                                               法  官  劉  連  星
右正本證明與原本無異。
施用第一級毒品部分得上訴。
施用第二級毒品部分不得上訴。
如不服本判決應於收受送達後十日內向本院提出上訴書狀，其未述上訴之理由者並
得於提起上訴後十日內向本院補提理由書（均須按他造當事人之人數附繕本）。
                                               書記官  顏  子  良
中      華      民      國     八十九     年      十      月   二十五   日
附錄本判決論罪科刑之法條：
毒品危害防制條例第十條第二項：
施用第一級毒品者，處六月以上五年以下有期徒刑。
施用第二級毒品者，處三年以下有期徒刑。
                                                                        Ｄ


司法院資訊處製作；財團法人民間司法改革基金會備份。
